【裁判字號】    99,事聲,18
【裁判日期】    991027
【裁判案由】    聲明異議
【裁判全文】
臺灣臺東地方法院民事裁定              99年度事聲字第18號
異  議  人
即  債權人  甲○○
            乙○○
相  對  人
即  債務人  丙○○○○○
上列當事人間因清償債務強制執行事件，異議人就本院司法事務
官於99年 8月26日以99年度司執字第7762號裁定所為之處分，聲
明異議，本院裁定如下：
    主  文
異議駁回。
    理  由
一、按當事人對於司法事務官處理事件所為之終局處分，得於處
    分送達後10日之不變期間內，以書狀向司法事務官提出異議
    。司法事務官認前項異議有理由時，應另為適當之處分。認
    異議為無理由者，應送請法院裁定之。法院認第 1項之異議
    為有理由時，應為適當之裁定。認異議為無理由者，應以栽
    定駁回之，民事訴訟法第240條之4定有明文。經查，本院99
    年度司執字第7762號清償債務強制執行事件，由本院司法事
    務官於民國99年 8月26日所為駁回異議人聲請新臺幣（下同
    ）38萬元部分強制執行之處分，已於99年9月7日送達異議人
    ，此有該處分之裁定及本院送達證書在卷可按，異議人並於
    同年 9月13日聲明異議，此亦有異議人所提出民事異議狀之
    收文章在卷可按，嗣經司法事務官認異議無理由而送請法院
    裁定，揆諸前開說明，程序上已符上述要件，應屬適法，合
    先敘明。
二、異議意旨略以：異議人前向本院聲請強制執行時（本院98年
    度司執字第7762號）係以本院85年度促字第1005號支付命令
    （下稱系爭支付命令Ａ）及88年度促字第3147號支付命令（
    下稱系爭支付命令Ｂ）為其執行名義，而其請求執行之債權
    內容為：(一)即系爭支付命令Ａ所載：債務人（即本件相對人
    ）應給付40萬元及自85年 4月20日起至清償日止，按週年利
    率5％計算之利息，並賠償督促程序費用101元；(二)即系爭支
    付命令Ｂ所載：債務人應給付38萬元，並賠償督促程序費用
    101元；(三)本件執行費用等。本件異議人雖以2件支付命令為
    執行名義，然上開系爭支付命令Ｂ係基於系爭支付命令Ａ本
    金債權所生之違約金債權，且於本件聲請強制執行時一併聲
    請，應屬「一訴附帶請求」之情形，是本件強制執行費用之
    計算，應只計算本金40萬元部分，毋庸併算系爭支命令Ｂ即
    違約金部分，原裁定誤以併計，並駁回異議人有關系爭支付
    命令Ｂ之強制執行聲請，應予廢棄，爰於法定期間內依法聲
    明異議等語。
三、按強制執行程序如有執行法院命債權人於相當期限內預納必
    要之執行費用而不預納者情形，致不能進行時，執行法院得
    以裁定駁回其強制執行之聲請，並於裁定確定後，撤銷已為
    之執行處分；關於強制執行費用，本法未規定者，準用民事
    訴訟費用有關之規定，強制執行法第28條之1第2款及第28條
    之2第5項分別定有明文。次按以一訴主張數項標的者，其價
    額合併計之，民事訴訟法第77條之2第1項前段亦有明文，此
    項規定並於計算強制執行費用時準用之。
四、經查，本件異議人所持向本院聲請強制執行之執行名義有二
    且前後有別，系爭支付命令Ａ乃異議人甲○○以受讓訴外人
    曾振益對相對人40萬元之借款債權，於85年 4月26日向本院
    聲請對相對人核發支付命令，因相對人未於法定期間提出異
    議而確定在案，系爭支付命令Ｂ則係異議人甲○○以其與相
    對人曾於87年 5月29日就上開40萬債權另成立和解契約，約
    定由相對人以分期付款之方式為清償，並約定相對人如未依
    約還款願給付異議人甲○○38萬元之懲罰性違約金，嗣相對
    人仍未依約還款，故其於88年6月7日以請求相對人給付其38
    萬元為標的向本院聲請對相對人核發支付命令，此亦因相對
    人未於法定期間提出異議而確定在案，上開事實，業經本院
    依職權調取本院85年度促字第1005號及88年度促字第3147號
    支付命令卷，核閱屬實。而由上觀之，系爭支付命令Ｂ，並
    非系爭支付命令Ａ所確定給付內容之一部，顯係基於異議人
    甲○○與相對人另於87年 5月29日成立和解契約復因相對人
    債務不履行後所生之違約金債權，顯屬異議人另案之請求，
    實非系爭支付命令Ａ之附帶請求。按上揭強制執行法第28條
    之2第5項準用民事訴訟法第77條之2第1項前段之規定，本件
    異議人既以系爭支付命令Ａ、Ｂ一併向本院聲請強制執行，
    自應合併計算其價額。而本件異議人猶執系爭支付命令Ｂ係
    系爭支付命令Ａ之附帶請求，應準用民事訴訟法第77條之 2
    第 2項以一訴附帶請求其違約金，不併算其價額云云，顯有
    誤會，洵無足採。
五、再查，本件強制執行程序中本院司法事務官曾於98年11月 4
    日以執行命令通知本件異議人應於 5日內補正系爭支付命令
    Ｂ之執行費用3,040 元，該項通知已於98年11月11日送達本
    件異議人，惟異議人於原裁定前均迄未補正等情，亦經本院
    依職權調取本院98年度司執字第7762號卷宗查明屬實，是原
    裁定以異議人逾期未補正，其聲請部分不合法，駁回異議人
    關於系爭支付命令Ｂ強制執行之聲請，與法並無違誤。從而
    ，本院司法事務官以裁定駁回異議人系爭支付命令Ｂ即38萬
    元部分強制執行聲請之處分，與法並無不合，異議人所提出
    之異議，顯無理由，應予駁回。
六、據上論結，本件異議人聲明異議為無理由。依民事訴訟法第
    240條之4第3項後段，裁定如主文。
中    華    民    國    99    年    10    月    27    日
                  民事庭        法  官  楊憶忠
如對本裁定抗告須於裁定送達後10日內向本院提出抗告狀，並應
繳納抗告費新臺幣1,000 元。
中    華    民    國    99    年    10    月    27    日
                                書記官  林建成

司法院資訊處製作；財團法人民間司法改革基金會備份。
